最高法院刑事判決　　　　　　　　　　　　　　　九十一年度台上字第二四一一號
　　上　 訴　 人　台灣高等法院高雄分院檢察署檢察官
　　上訴人即被告　甲○○
右上訴人等因被告違反毒品危害防制條例案件，不服台灣高等法院高雄分院中華民國
九十一年二月八日第二審判決（九十年度上訴字第一九四三號，起訴案號：台灣高雄
地方法院檢察署九十年度偵字第一一九五六號），提起上訴，本院判決如左：
    主  文
原判決關於販賣第一級毒品部分撤銷，發回台灣高等法院高雄分院。
    理  由
本件原判決認定上訴人即被告甲○○基於販賣第一級毒品海洛因之概括犯意，連續於
民國九十年六月十日晚上八時許，在高雄市前金區○○○路六十九號六樓六０二室租
屋處，以新台幣（下同）一千元之價格，販賣第一級毒品海洛因一包（重量不詳）予
陳淑貞施用；又於同年月十八日晚上十時三十分許，在上址以一千元之價格販賣第一
級毒品海洛因一包（驗後淨重約０‧一０公克）予陳淑貞施用。嗣於同年月十八日晚
上十一時許，陳淑貞因持有上開第一級毒品海洛因（驗後淨重約０‧一０公克）一包
在高雄市○○○路七十三巷口為警查獲，並將上開第一級毒品海洛因（驗後淨重約０
‧一０公克）一包查扣後，經警循線查知上情，並於同年月十九日凌晨零時十分許，
在被告上開租屋處查獲，另扣得海洛因三包（驗後淨重０‧二三公克）、安非他命三
包（驗後含袋重二‧二公克）、空夾鏈袋十一個及在被告身上查獲販賣第一級毒品海
洛因予陳淑貞之所得財物一千元等情。因而撤銷第一審該部分科刑判決，仍論處被告
連續販賣第一級毒品罪刑（有期徒刑十二年），固非無見。
惟查(一)、被告之自白，須非出於強暴、脅迫、利誘、詐欺、違法羈押或其他不正之方
法，且與事實相符者，始得採為證據，故審理事實之法院，遇有被告對於自白提出刑
求之抗辯時，應先於其他事實而為調查。原判決引用被告於警局第三次筆錄之自白，
認定被告連續販賣第一級毒品予陳淑貞施用，應負販賣第一級毒品罪責。然被告於原
審已抗辯警局既已製作第一、二次筆錄，何須再製作第三次筆錄，第三次筆錄係警員
刑求逼供，伊在意識不清狀態下所作，不得採為證據云云（見原審卷第五、八十七頁
）。被告刑求之抗辯，是否屬實，原審未先於其他事實而為調查，遽依第三次警訊所
供，採為論處罪刑之基礎，揆諸前揭說明，自屬違法。(二)、毒品危害防制條例所謂販
賣第一級毒品罪，以行為人有營利之目的（意思），而販入或賣出第一級毒品，或二
者兼而有之者為其構成要件。故行為人有無營利意思之目的條件，自應於事實欄內為
詳實之記載，然後於理由內說明其憑以認定之證據，始為適法。原判決事實欄並未記
載被告有何營利目的之意思，於理由欄內亦未記載憑何證據認定被告有營利之目的及
認定之理由，自有判決理由不備之違背法令。(三)、沒收為從刑之一種，依主從不可分
原則，應附隨於主刑而同時宣告之，除有罪、免刑等判決，於裁判時併宣告外，如諭
知無罪之判決，既無主刑，從刑亦無所附麗，故案內之違禁物，應另依刑法第四十條
但書由檢察官聲請單獨宣告沒收。原判決既認查無證據證明被告販賣第二級毒品，此
部分爰為無罪之諭知，如此，扣案之安非他命三包已非附隨於販賣第一級毒品之扣案
物品，不得於該有罪判決一併為沒收之諭知，始符法則，乃原判決竟將扣案安非他命
三包一併諭知沒收，亦有適用法則不當之違法。以上或係上訴意旨所指摘，或為本院
得依職權調查之事項，應認原判決關於販賣第一級毒品部分有撤銷發回更審之原因。
據上論結，應依刑事訴訟法第三百九十七條、第四百零一條，判決如主文。
中      華      民      國    九十一    年      五      月      二      日
                              最高法院刑事第二庭
                                  審判長法官  洪  清  江
                                        法官  李  伯  道
                                        法官  呂  丹  玉
                                        法官  陳  世  淙
                                        法官  洪  佳  濱
      右正本證明與原本無異
                                              書  記  官
中      華      民      國    九十一    年      五      月      九      日
